【裁判字號】    95,上易,367
【裁判日期】    950622
【裁判案由】    違反毒品危害防制條例
【裁判全文】
臺灣高等法院高雄分院刑事判決         95年度上易字第367號
上  訴  人  臺灣高雄地方法院檢察署檢察官
被      告  甲○○
上列上訴人因被告違反毒品危害防制條例案件，不服臺灣高雄地
方法院95年度訴緝字第58號中華民國95年4月10日第一審判決（
起訴案號：臺灣高雄地方法院檢察署94年度毒偵字第230 號），
提起上訴，本院判決如下：
    主  文
原判決撤銷。
甲○○施用第一級毒品，累犯，處有期徒刑柒月。
    事  實
一、甲○○於民國（下同）91年間因偽造文書案件，經臺灣屏東
    地方法院以92年潮簡字第11號判處有期徒刑3 月確定，並於
    92 年7月15日執行完畢。又曾因施用毒品案件，經臺灣台南
    地方法院裁定送強制戒治，於92年4 月15日強制戒治期滿，
    並由臺灣台南地方法院檢察署檢察官於92年5 月12日，以92
    年度戒毒偵字第108 號為不起訴處分確定。詎仍不知悔改，
    復於強制戒治執行完畢釋放後5 年內，於93年10月14日某時
    ，在其友人位於高雄縣仁武鄉住處，以針筒注射方式，施用
    第一級毒品海洛因1 次。嗣因其係高雄縣政府警察局列管毒
    品人口，於93年10月16日凌晨0 時30分許至高雄縣政府警察
    局鳳山分局採尿室採尿送驗後，呈嗎啡陽性反應，始查悉上
    情。
二、案經高雄縣警察局仁武分局報請臺灣高雄地方法院檢察署檢
    察官偵查起訴。
    理  由
一、上揭事實，業據被告甲○○於原審（訴緝字第58號卷第13頁
    ）及本院審理中坦承不諱（見本院卷第18頁），而其為警查
    獲時所採尿液，經送台灣檢驗科技股份有限公司檢驗結果，
    呈嗎啡陽性反應，有該公司濫用藥物尿液檢驗報告編號ＫＨ
    2004Ａ0000000 號一紙（見警卷）附卷可稽，是被告之自白
    與事實相符。又被告前因施用毒品案件，經臺灣臺南地方法
    院於89年3 月20日以89年度毒聲字第914 號裁定令入戒治處
    所施以強制戒治，復依同院89年8 月2 日89年度毒聲字第22
    92號裁定停止戒治，付保護管束，被告於保護管束期間，違
    反保護管束應遵守事項情節重大，經依同院90年1 月16日以
    90年度毒聲字第96號撤銷停止戒治，令入戒治處所施以強制
    戒治，於92年4 月15日執行期滿，並由臺灣臺南地方法院檢
    察署檢察官以92年度戒毒偵字第108 號為不起訴處分等情，
    有臺灣高等法院被告前案紀錄表及臺灣臺南地方法院檢察署
    檢察官92年度戒毒偵字108 號不起訴處分書各一紙在卷可佐
    ，其於強制戒治執行完畢釋放後，5 年內再犯本件施用毒品
    罪，依毒品危害防制條例第23條第2 項規定，自應依法論科
    。
二、按海洛因係毒品危害防制條例第2 條第2 項第1 款所定之第
    一級毒品。核被告所為，係犯同條例第10條第1 項之施用第
    一級毒品罪。其於施用前後，持有海洛因之低度行為，應為
    施用之高度行為所吸收，不另論罪。又被告前因偽造文書案
    件，經臺灣屏東地方法院以92年潮簡字第11號判處有期徒刑
    3月確定，並於92年7月16日執行完畢，亦有台灣高等法院被
    告前案紀錄表在卷可稽，其於5 年之內再犯本件有期徒刑以
    上之罪，為累犯，應依法加重其刑。
三、原審以被告罪證明確，予以論罪科刑，固非無見。惟查：刑
    法第59條之酌量減輕其刑，必須犯罪另有特殊之原因與環境
    等等，在客觀上足以引起一般同情，認為即予宣告法定低度
    刑期猶嫌過重者，始有其適用，最高法院45年台上字第1165
    號判例可資參照。本件被告於87年間即曾因施用麻醉藥品安
    非他命，經臺灣高雄地方法院判處有期徒刑2 月確定；其於
    89 年 間又因施用毒品案件，經送觀察勒戒、強制戒治，嗣
    經臺灣臺南地方法院於89年8 月2 日裁定停止戒治，付保護
    管束，惟於保護管束期間，復因違反保護管束應遵守事項情
    節重大，經依同院90年1 月16日以90年度毒聲字第96號撤銷
    停止戒治，令入戒治處所施以強制戒治，於92年4 月15日執
    行期滿等情，有臺灣高等法院被告前案紀錄表在卷可佐，是
    被告於犯本件施用毒品前，已曾有二次施用毒品之前科紀錄
    ；再被告於92年4 月16日強制戒治期滿，旋即轉至臺灣高雄
    女子監獄接續執行偽造文書罪之有期徒刑三月，於92年7 月
    16日徒刑執行完畢出監，此有臺灣高等法院被告前案紀錄表
    一份附卷可稽。是由被告刑之執行完畢出獄後至本件犯行之
    93年10月16日止，期間尚不滿1 年6 個月，被告當應知所警
    惕，勿再誤觸法網；且被告於前開期間，仍係高雄縣政府警
    察局之列管毒品人口，自應謹記而遠離有施用毒品之虞之朋
    友，以免再犯，豈有放任自己聽從朋友之誘惑而再行施用毒
    品? 雖被告或遇有生活上之困境或不如意，惟再受毒品引誘
    與否，全憑自己意志，只要自己堅持，縱有朋友之誘惑，也
    難以動搖其改過之心。原判決僅以被告受朋友慫恿，一時失
    控而再犯本件一次施用毒品犯行等情，本院實難認此有何刑
    法第59條之在客觀上足以引起一般同情，予以宣告法定低度
    刑猶嫌過重之情。檢察官上訴意旨，以原審適用刑法第59條
    予以減輕其刑有所不當等語，提起上訴，指摘原判決不當，
    為有理由，自應由本院將原判決予以撤銷改判。爰審酌被告
    前因違反毒品危害防制條例案件，經送強制戒治後，仍未戒
    除毒癮，而受朋友誘惑再犯施用毒品，足見其戒毒意志不堅
    ，惟念及施用毒品係屬戕害自身健康之行為，尚未直接危害
    他人，反社會性之程度應屬較低，且事後坦認犯行，施用之
    次數為1 次等一切情狀，量處有期徒刑7 月。
據上論斷，應依刑事訴訟法第273 條之1 第1 項、第369 條第1
項前段、第364 條、第299 條第1 項前段，毒品危害防制條例第
10條第1 項、第18條第1 項前段，刑法第11條前段、第47條，判
決如主文。
本案經檢察官陳宗吟到庭執行職務。
中    華    民    國    95    年    6     月    22    日
                  刑事第四庭    審判長法  官  蕭權閔
                                      法  官  林水城
                                      法  官  黃蕙芳
以上正本證明與原本無異。
如不服本判決應於收受本判決後10日內向本院提出上訴書狀，其
未敘述上訴理由者，並得於提起上訴後10日內向本院補提理由書
狀（均須按他造當事人之人數附繕本）「切勿逕送上級法院」。
中    華    民    國    95    年    6     月    22    日
                                      書記官  呂素珍
附錄本件判決論罪科刑法條：
毒品危害防制條例第10條
施用第一級毒品者，處6月以上5年以下有期徒刑。


司法院資訊處製作；財團法人民間司法改革基金會備份。
